【裁判字號】    90,上更(一),375
【裁判日期】    901231
【裁判案由】    違反麻醉藥品管理條例
【裁判全文】
臺灣高等法院高雄分院刑事判決                  九十年度上更(一)字第三七五號
    上  訴  人
    即  被  告  乙○○
    指定辯護人    本院公設辯護人  李佩娟
右上訴人因違反麻醉藥品管理條例案件，不服臺灣高雄地方法院八十七年度訴字第二
三四六號中華民國八十八年二月四日第一審判決（起訴案號：臺灣高雄地方法院檢察
署八十七年度偵字第八０三四號），提起上訴，判決後，經最高法院發回，本院判決
如左：
    主  文
原判決撤銷。
乙○○非法販賣化學合成麻醉藥品，累犯，處有期徒刑伍年貳月。
扣案之安非他命玖包（驗後毛重參拾貳公克）、及現金新台幣貳仟元均沒收。
    事  實
一、乙○○曾於民國八十二年間因違反麻醉藥品管理條例案件，經臺灣高雄地方法院
    判處有期徒刑三月確定，於八十二年十月十四日易科罰金執行完畢，猶不知悔改
    ，竟意圖營利，於八十七年四月五日，在高雄縣梓官鄉○○路三五三巷五五號何
    真慕租住處，以新台幣（下同）二千元之價格，非法販賣化學合成麻醉藥品安非
    他命予何真慕一次，嗣於同日下午四時三十分許，何真慕為警在其上開租處查獲
    ，並扣得何真慕所有之安非他命一包（重約一．四公克）、海洛因一包（重約一
    公克）、注射針筒一支（起訴書誤載尚有帳單一張）後，並查獲乙○○及扣得乙
    ○○所有之安非他命九包（驗前毛重三十二．○五公克，驗後毛重三十二公克）
    、販賣安非他命所得現款二千元，及與販賣安非他命無關之帳冊一本。
二、案經高雄市政府警察局楠梓分局報請台灣高雄地方法院檢察署檢察官偵查起訴。
    理  由
一、訊據上訴人即被告乙○○矢口否認右揭販賣安非他命之犯行，辯稱：伊並沒有販
    賣安非他命予何真慕，扣案之安非他命九包非伊所有，亦非伊帶警員前往查獲的
    ，是何真慕於被查獲而在警局製作完筆錄後，再帶警員去何真慕租屋處後面空屋
    屋頂甲花板上起出的，與伊無關，伊並不知情，事實上，伊未與何真慕住在一起
    ，而現金二千元則為伊女朋友給伊之生日禮金云云。經查：
(一)、證人何真慕確有向被告以二千元購買安非他命一次之行為，業經何真慕在警訊及
    偵查中陳述明確（警卷第一頁背面及偵卷第六頁、第十頁及第十六頁），而何真
    慕被查獲時，經警採尿液送請高雄市立凱旋醫院檢驗之結果呈有甲基安非他命陽
    性反應，此有高雄市立凱旋醫院出具之煙毒尿液檢驗成績書乙紙附卷可稽（偵卷
    第十四頁）；再者，參以被告自承常去何真慕之住處，且當日係去找何真慕聊甲
    （偵卷第四頁、原審卷第六三頁背面），足見被告與何真慕交情甚佳，何真慕自
    無設詞誣陷被告之理，是何真慕上開證詞應為可採。至何真慕雖在檢察官初訊時
    曾供述向被告購買三、四次安非他命（偵卷第六頁），但本院參酌何真慕在警訊
    僅供稱：「安非他命是我用新台幣二千元向乙○○購得」（警卷第一頁背面），
    並未提及多次向被告購買，且其後在偵查中均稱僅向被告購買一次，其在初訊時
    所稱之三、四次係指用錢買的只有一次，其餘是部分被告給的（偵卷第十頁、第
    十六頁），是本院依此認定被告販賣安非他命之次數只有一次。再者，何真慕所
    述被告販賣之次數前後雖有歧異，但因其均指述被告有販賣安非他命行為，且依
    前述，何真慕並無故為誣陷被告之理，因認此種歧異，並不足影響其證詞之可信
    度。
(二)、本件復有白色晶體九包扣案可資佐證，而該扣案之白色晶體九包，經送請高雄醫
    學院附設中和紀念醫院檢驗之結果，確屬甲基安非他命無訛，此有高雄醫學院附
    設中和紀念醫院八十七年十月二十日編號Ｂ0000000號檢驗報告單乙紙附
    卷可參（原審卷第二一頁），被告雖否認扣案之安非他命係其所有，惟該扣案之
    安非他命確係被告所有，而置於何真慕住處之事實，業經何真慕於警訊及偵查指
    述明確（警卷第二頁背面、偵卷第五頁背面），並有警局執行搜索結果報告書一
    份可參（警卷第五頁背面）；且證人吳瑞成即案發當日查獲何真慕及被告之警員
    於原審調查程序中結證供稱：當日在何真慕租住處先查獲何真慕後，看到被告從
    門口處進來，並丟掉一包安非他命；後將何真慕及被告二人，帶至警局作筆錄，
    經隔離訊問結果，何真慕供出被告有販賣安非他命，其租住處後面空屋屋頂上藏
    放有安非他命，因而查扣該九包安非他命在案；及何真慕可能因與被告共同生活
    所以知悉被告藏放安非他命之地點，且何真慕與被告於警局隔離訊問後，二人曾
    拷在一起談話過，後來何真慕即言要帶我們去拿安非他命等語（原審卷第四六至
    四七頁）；且被告在警訊中亦承認扣案之安非他命係其所有（警卷第四頁），是
    認扣案安非他命九包之藏放地點應係被告與何真慕二人接受警訊完畢後，被告在
    警局告知何真慕，何真慕因而知悉無誤；且被告與何真慕二人常有交往，被告並
    時常出入何真慕上開租住處，扣案之安非他命又係置放在何真慕之租住處，則被
    告告知何真慕其安非他命之藏放處，應無違背常情之處。被告在本院審理中雖稱
    係因警察向其表示，其既然有施用安非他命行為，則承認扣案之安非他命係其所
    有，並不會影響其罪責，其才承認云云，但扣案之安非他命並非在被告身上或其
    住處查出，反而係在何真慕租住處查出，業如前述，在此情形下，其儘可向承辦
    警員表示扣案之安非他命非其所有，或表示扣案之安非他命係與其同被查獲之何
    真慕所有，因該物係在何真慕租住處取出，且何真慕亦在警訊中承認有施用安非
    他命行為，其說詞應易於為人採信，則其不為此舉，反而承認扣案之安非他命係
    其所有，足見前開安非他命確係被告所有無誤。
(三)、又販賣安非他命應受重罰，此為政府經常宣導之事項，被告既為成年人，且已有
    違反麻醉藥品管理條例前科，對此自應有所知悉，是如非其中有利可圖，被告應
    無甘冒重罰之危險而販賣安非他命予何真慕之理。綜上事證，被告所辯，顯係事
    後卸責之詞，不足採信。本件事證明確，被告右揭販賣安非他命之犯行洵堪認定
    ，應依法論科。
二、查甲基安非他命係化學合成麻醉藥品，屬中樞神經興奮劑，吸用後會引起不安、
    頭昏、亢進性反應、失眠、焦慮、譫妄、慢性中毒、精神障礙、類似精神分裂症
    之錯覺、幻覺、妄想及伴有行動與性格異常等副作用，並有輕微之成癮性，亦會
    產生依賴性、耐藥性，嚴重妨害人之身心健康，後果不堪設想，是以安非他命業
    經行政院衛生署於七十九年十月九日以衛署藥字第九０四一四二號公告列入麻醉
    藥品管理條例第二條第四款所定之「化學合成類麻醉藥品」管理。被告非法販賣
    安非他命予他人之行為，係犯麻醉藥品管理條例第十三條之一第二項第一款之非
    法販賣化學合成麻醉藥品罪。（被告行為後，毒品危害防制條例業於八十七年五
    月二十日公布施行，將安非他命列為第二級毒品管理，其販賣者，係犯同條例第
    四條第二項之罪，因其法定刑為無期徒刑或七年以上有期徒刑，得併科新台幣七
    百萬元以下罰金，經與麻醉藥品管理條例第十三條之一第二項第一款規定之法定
    刑五年以上有期徒刑，得併科五萬元以下罰金相較，自以麻醉藥品管理條例第十
    三條之一第二項第一款之法定刑為輕，依刑法第二條第一項但書規定，自應適用
    行為時之法律即麻醉藥品管理條例之規定處罰；又麻醉藥品管理條例已修正為管
    制藥品管理條例，並於八十八年六月二日公布施行，依修正之管制藥品管理條例
    第三十七條規定，非法販賣第一級、第二級管制藥品者，應依毒品危害防制條例
    處理，故比較結果，仍以修正前麻醉藥品管理條例第十三條之一第二項第一款之
    非法販賣化學合成麻醉藥品罪，較有利於行為人，併此敘明）。被告販賣安非他
    命前之持有安非他命行為，本應以持有論，惟持有後進而販賣，其持有之低度行
    為應被販賣之高度行為所吸收，故不再另論其非法持有化學合成麻醉藥品罪。查
    被告曾於八十二年間因違反麻醉藥品管理條例案件，經原審法院判處有期徒刑三
    月確定，於八十二年十月十四日執行完畢，有台灣高雄地方法院檢察署刑案資料
    查註紀錄表在卷可按，其於五年之內再犯本件有期徒刑以上之罪，係屬累犯，應
    依刑法第四十七條之規定遞加重其刑。
三、原審予以論罪科，固非無見，惟本件販賣安非他命行為只有一次，原審認有三次
    ，且扣案之帳冊與被告之販賣安非他命行為，並無關係（被告已陳明扣案之帳冊
    一本係伊平日用來記載伊欠別人金錢帳目用，因伊與何真慕往來密切常至何真慕
    租屋處，始於記載完畢後，放置於何真慕之租屋處，經本院檢視其上所載資料，
    尚難認係販賣安非他命之資料），原審認係供犯罪所用之物，而予以宣告沒收，
    均有未洽；被告上訴意旨否認犯罪，雖無理由，惟原判決既有可議之處，應由本
    院予以撤銷改判。爰審酌被告販賣安非他命尚非大中盤商，其行為危害施用安非
    他命之人及其家庭，及犯後否認犯行等一切情狀，量處如主文所示之刑，以資懲
    儆。至扣案被告所有供販賣之安非他命九包（驗前毛重三十二．○五公克，驗後
    毛重三十二公克）係違禁物，應依刑法第三十八條第一項第一款之規定宣告沒收
    ，而鑑驗耗用之安非他命，因已滅失，自無庸宣告沒收。又扣案被告所有現金二
    千元，雖被告否認為供販賣安非他命所得，然依上述足認現金二千元為被告販賣
    安非他命予何真慕所得之價金，爰依刑法第三十八條第一項第第三款之規定宣告
    沒收。而依帳冊上所載資料，不足認定係供販賣安非他命所用之物，另扣案其他
    安非他命一包（重約一．四公克）、海洛因一包（重約一公克）、注射針筒一支
    等物品，係何真慕所有之物，與本件被告販賣之犯行無關，自不另為沒收之宣告
    ，附此敘明。
據上論斷，應依刑事訴訟法第三百六十九條第一項前段、第三百六十四條、第二百九
十九條第一項前段、麻醉藥品管理條例第十三條之一第二項第一款、刑法第十一條前
段、第二條第一項後段、第四十七條、第三十八條第一項第一款、第三款，判決如主
文。
本案經檢察官王登榮到庭執行職務。
中    華    民    國     九十       年      十二      月      三十一    日
                              臺灣高等法院高雄分院刑事第一庭
                                  審判長法官  王光照
                                        法官  黃壽燕
                                        法官  黃仁松
右正本證明與原本無異。
如不服本判決，應於判決送達後十日內向本院提出上訴狀，其未述理由者並應於提
出上訴狀後十日內向本院補提理由書（應附繕本)。
                                      書記官  呂明燕
中    華    民    國     九十一     年       一       月        三      日
附錄：本判決論罪科刑法條：
麻醉藥品管理條例第十三條之一第二項第一款
違反前條之規定，其屬於第二條第四款之麻醉藥品者，依左列規定處罰：
一、非法輸入、製造、運輸、販賣者，處五年以上有期徒刑，得併科五萬元以下罰金
    。
                                                   Ｑ


司法院資訊處製作；財團法人民間司法改革基金會備份。
